臺灣雲林地方法院刑事判決
111年度易字第250號
111年度易字第251號
111年度易字第252號
聲  請  人  臺灣雲林地方檢察署檢察官
被      告  許俊卿


指定辯護人  本院公設辯護人郭雅琳
上列被告因竊盜案件，經檢察官聲請以簡易判決處刑（110年度
偵字第9427號、第8950號、111年度偵字第132號、第1316號），
本院認不宜以簡易判決處刑（原案號：111年度虎簡字第21、39
、48號），改以通常程序審理，嗣因被告於準備程序中就被訴事
實為有罪之陳述，經告知簡式審判程序之旨，並聽取當事人之意
見後，本院裁定改依簡式審判程序審理，茲判決如下：
    主    文
丁○○犯如附表編號1至9所示之罪，各處如附表編號1至9所示之刑
。有期徒刑部分，應執行有期徒刑參月，如易科罰金，以新臺幣
壹仟元折算壹日。拘役部分，應執行拘役肆拾日，如易科罰金，
以新臺幣壹仟元折算壹日。
    事實及理由
壹、犯罪事實：
    丁○○因智能障礙，心智年齡及道德感發展不足，且因無工作
    收入及衝動性，致其辨識行為違法或依其辨識而行為之能力
    顯著減低，而意圖為自己不法之所有，基於竊盜之犯意，分
    別為下列行為：
一、於民國110年11月8日13時30分許，騎乘車牌號碼000-0000號
    普通重型機車（下稱本案機車），在雲林縣北港鎮聖母九路
    與新學二街路口，徒手打開路旁乙○○所有之車牌號碼000-00
    00號自用小客車車門，竊取車內之現金新臺幣（下同）160
    元得手。嗣因乙○○發現後報警處理，丁○○在有偵查犯罪職權
    之公務員發覺為犯嫌前，主動向警方坦承上開竊盜犯行，自
    首而接受裁判。
二、於同年12月23日12時33分許，騎乘本案機車行經雲林縣○○鎮
    ○○里00○0號受天宮前，見黃翊誠所有之車牌號碼000-0000號
    自用小貨車停在路邊未上鎖，徒手開啟車門竊取車內現金4,
    000元得手，嗣經黃翊誠發現後報警處理，始悉上情。
三、於同年11月7日15時許，騎乘本案機車至雲林縣○○鄉○○村00○
    00號三姓公廟旁，見甲○○之車牌號碼000-0000號自用小貨車
    未上鎖，徒手開啟車門，竊取車內之現金2,000元得逞後離
    去。
四、於同年10月31日10時許，騎乘本案機車至雲林縣○○鎮○○○號
    碼（港庫44北2分4、K1120GE97號）旁，見戊○○所有之車牌
    號碼00-0000號自小客貨車未上鎖，徒手開啟車門，竊取車
    內之現金22,000元得逞後離去。丁○○在有偵查犯罪職權之公
    務員發覺為犯嫌前，主動向警方坦承上開竊盜犯行，自首而
    接受裁判。
五、於同年11月1日15時許，騎乘本案機車至雲林縣○○鎮○○○號碼
    （港庫44北2分4、K1120GE97號）旁之網室，進入網室內竊
    取戊○○所有之現金49,000元得逞後離去。丁○○在有偵查犯罪
    職權之公務員發覺為犯嫌前，主動向警方坦承上開竊盜犯行
    ，自首而接受裁判。
六、於同年10月4日10時許，騎乘本案機車至雲林縣北港鎮新街
    里聖母九路與新學二街口台富建設有限公司B區住宅新建工
    程工地，竊取工地內乙○○所有之黃色延長線1條（價值300元
    ）得逞後離去。丁○○在有偵查犯罪職權之公務員發覺為犯嫌
    前，主動向警方坦承上開竊盜犯行，自首而接受裁判。
七、於同年10月12日10時許，騎乘本案機車至雲林縣北港鎮新街
    里聖母九路與新學二街口台富建設有限公司B區住宅新建工
    程工地，竊取工地內乙○○所有板模車上之現金1,000元得逞
    後離去。丁○○在有偵查犯罪職權之公務員發覺為犯嫌前，主
    動向警方坦承上開竊盜犯行，自首而接受裁判。
八、於同年10月19日10時許，騎乘本案機車至雲林縣北港鎮新街
    里聖母九路與新學二街口台富建設有限公司B區住宅新建工
    程工地內旁，徒手打開工地旁停放之車牌號碼00-0000號自
    用小貨車車門，竊取車內乙○○所有之現金100元得逞後離去
    。丁○○在有偵查犯罪職權之公務員發覺為犯嫌前，主動向警
    方坦承上開竊盜犯行，自首而接受裁判。
九、於同年11月19日（聲請簡易判決處刑書誤載為9日，逕予更
    正）15時許，騎乘本案機車至雲林縣○○鎮○○路000○0號對面
    建築工地，徒手打開工地旁丙○○停放之車牌號碼0000-00號
    自用小客車之車門，欲竊取車內所有之現金，因未覓得財物
    而未遂。丁○○在有偵查犯罪職權之公務員發覺為犯嫌前，主
    動向警方坦承上開竊盜犯行，自首而接受裁判。
 貳、程序事項：
    本案被告丁○○所犯係死刑、無期徒刑、最輕本刑為3年以上
    有期徒刑或高等法院管轄第一審之案件以外之罪，其於準備
    程序中就被訴事實為有罪之陳述，經告知簡式審判程序之旨
    ，並聽取其與辯護人及公訴人之意見後，依刑事訴訟法第27
    3條之1規定，經裁定由法官進行簡式審判程序審理；且依刑
    事訴訟法第273條之2及第159條第2項之規定，不適用傳聞法
    則有關限制證據能力之相關規定，合先敘明。
參、認定犯罪事實所憑之證據及理由：
    上開犯罪事實，業據被告於偵查及本院審理中坦承不諱，並
    有如附表編號1至9卷證出處欄所示之證據在卷足憑，足以佐
    證被告前開出於任意性之自白與事實相符。本案事證明確，
    被告犯行堪以認定，應予依法論科。
肆、論罪科刑之理由：
  ㈠核被告就犯罪事實一至八所為，均係犯刑法第320條第1項之
    竊盜罪；就犯罪事實九所為，係犯刑法第320條第3項、第1
    項之竊盜未遂罪。
  ㈡被告就上開所犯9罪，時間可分，犯意各別，行為互殊，應予
    分論併罰。
  ㈢刑之減輕部分：
  ⒈按行為時因精神障礙或其他心智缺陷，致不能辨識其行為違
    法或欠缺依其辨識而行為之能力者，不罰。行為時因前項之
    原因，致其辨識行為違法或依其辨識而行為之能力，顯著減
    低者，得減輕其刑，刑法第19條第1項、第2項定有明文。查
    被告為中度智能障礙者，領有身心障礙證明等情，有中華民
    國身心障礙證明影本附卷可稽（見警480卷第25頁）；復經
    本院將全案卷證檢送長庚醫療財團法人嘉義長庚紀念醫院，
    就被告本案行為時之辨識能力及控制行為能力進行鑑定，該
    院鑑定結果為：被告過去無精神病史，目前亦無精神病症，
    情緒無明顯週期起伏，但為輕至中度智能障礙之人，並罹有
    糖尿病多年。其認知功能不佳，心智年齡約為小學中低年級
    程度，思考理解判斷等能力較常人為差，道德感發展不足，
    其曾因妨害性自主及竊盜罪受有期徒刑之處罰，知道偷竊是
    不對的行為，但以其智能、服刑矯正之學習效果可能會因時
    間久而遺忘；其有依賴性，從小由阿嬤照顧及約束，阿嬤不
    在，無形的約束力較少。其於本鑑定多件犯行期間，沒有工
    作收入，沒有人給他生活費，沒有錢買東西吃及抽菸，基本
    生理需求無法滿足，心情很不好，因其智能較低，想法受限
    ，沒有想到合法解決問題的辦法，亦未能預期觸法後果之嚴
    重程度；家上其原有衝動性，更降低其思考判斷及衝動控制
    之能力，推測其於本案竊盜行為時，因心智缺陷及精神障礙
    ，致其辨識行為違法及依其辨識而行為之能力，較正常人顯
    著減低等情，有嘉義長庚醫院精神鑑定報告書1份在卷可憑
    （本院易250卷第105頁至第111頁）。從而，本院考量被告
    之生活史、本案犯罪過程及前揭鑑定結果，認為被告確因智
    能障礙而致其辨識行為違法或依其辨識而行為之能力，有顯
    著降低之情形，並非偶一或一時病發之行為情狀，爰依刑法
    第19條第2項之規定，就其所犯9罪，均予以減輕其刑。
　⒉就犯罪事實九部分，被告已著手實行竊盜犯行而不遂，為未
    遂犯，考量其未竊得財物之情節，較諸既遂犯為輕，爰依刑
    法第25條第2項之規定減輕其刑，並遞減輕之。
　⒊按刑法第62條所定自首減刑，係以對於未發覺之犯罪，在有
    偵查犯罪職權之公務員知悉犯罪事實及犯人之前，向職司犯
    罪偵查之公務員坦承犯行，並接受法院之裁判而言。苟職司
    犯罪偵查之公務員已知悉犯罪事實及犯罪嫌疑人後，犯罪嫌
    疑人始向之坦承犯行者，為自白，而非自首。而所謂「發覺
    」，係指有權偵查犯罪之機關或人員已知悉犯罪事實及犯罪
    之人而言。故雖知有犯罪事實，而不知犯罪人為何人時，犯
    罪人有受裁判之意思，自動向其坦承，亦不失為自首；又此
    固非以有偵查犯罪權之機關或人員確知其人犯罪無誤為必要
    ，而於對其發生嫌疑時，即得謂為已發覺，但此項對犯人之
    嫌疑，仍須有確切之根據得為合理之可疑者，始足當之，若
    單純主觀上之懷疑，要不得謂已發生嫌疑（最高法院89年度
    台上字第2443號、91年度台上字第5203號、第6368號、97年
    度台上字第5969號判決意旨參照）。經查：
　⑴犯罪事實一部分，被害人乙○○報案時提供有名男子騎乘本案
    機車在工地附近徘徊之照片，惟無直接影像及目擊者，因該
    次犯行與被告所犯他案犯案手法相同，遂由警方詢問被告是
    否有犯本件，始經被告坦承此部分犯行等情，此有111年3月
    24日員警職務報告1份存卷可佐（本院虎簡21卷第39頁至第4
    1頁），可見員警於犯罪事實一案發後，係以犯罪手法相同
    推測此犯行係被告所為，而此應僅屬單純主觀上之懷疑，要
    難認員警於被告坦承犯罪事實一所示犯行前，已對被告涉犯
    此部分犯行之懷疑已有確切之根據，揆諸前揭判決意旨，應
    認被告此部分符合自首要件，爰依刑法第62條前段減輕其刑
    。
　⑵犯罪事實四至八部分，警方於110年11月8日22時許，偵辦犯
    罪事實三部分時，警方前往被告住處，被告向警方坦承犯案
    後，同時向警方自首犯罪事實四至八部分等情，有111年5月
    12日員警職務報告1份存卷可佐（本院易252卷第61頁、第62
    頁），依上開說明，應認被告此部分符合自首要件，爰依刑
    法第62條前段減輕其刑。
　⑶犯罪事實九部分，員警於110年11月22日8時10分許，在雲林
    縣○○鎮○○路000○0號對面建築工地偵辦另案（本院110年度虎
    簡字第258、269號案件）時，經警詢問現場工地人員有無其
    他物品遭竊，被害人丙○○表示110年11月19日下午車內現金
    遭竊，因金額不大故未報案，警方詢問被告有無在場竊取其
    他車輛，被告旋即向警方表示欲竊取7102-HV號自小客車內
    零錢等情，此有111年5月10日員警職務報告1份存卷可佐（
    本院易252卷第55頁），依上開說明，應認被告此部分符合
    自首要件，爰依刑法第62條前段減輕其刑。
　㈣爰以行為人之責任為基礎，審酌被告前有因竊盜案件經法院
    論罪科刑及執行之前科，有臺灣高等法院被告前案紀錄表存
    卷可考，本案多次竊取他人財物，造成被害人受有財產上損
    害，顯然欠缺尊重他人財產權之觀念，又被告所竊取之財物
    價值雖非甚鉅，然次數非少，所為應予非難。惟念及被告為
    中度智能障礙者，犯後均坦承犯行，態度良好，業與被害人
    甲○○和解成立並賠償完畢（警395卷第59頁），另將扣得之1
    3,000元返還戊○○（警395卷第57頁）；兼衡被告於本院審理
    時自陳之智識程度，職業、生活及家庭經濟狀況（見本院25
    0卷第130頁），暨其犯罪之動機、目的、手段等一切情狀分
    別量處如附表各編號「罪名及宣告刑（含沒收）」欄所示之
    刑，並均諭知易科罰金之折算標準。復考量被告所為之犯罪
    類型、動機、情節，對於法益侵害之加重效應，及對其施以
    矯正之必要性及宣告刑刑罰效果的邊際遞減關係等，整體非
    難評價其應受矯治之程度，並兼衡責罰相當與刑罰經濟之原
    則，就有期徒刑及拘役分別定其應執行之刑如主文，且均諭
    知易科罰金之折算標準。
  ㈤沒收部分：
  ⒈按犯罪所得，屬於犯罪行為人者，沒收之；於全部或一部不
    能沒收或不宜執行沒收時，追徵其價額；犯罪所得已實際合
    法發還被害人者，不予宣告沒收或追徵，刑法第38條之1第1
    項前段、第3項、第5項分別定有明文。
  ⑴被告竊得犯罪事實一、二、四、五（只返還13,000元，尚有3
    6,000元未返還）、六至八所示之物，係被告之犯罪所得，
    且未實際合法發還被害人，亦無刑法第38條之2第2項過苛條
    款之適用餘地，均應依刑法第38條之1第1項前段規定宣告沒
    收，並依同條第3項規定，諭知於全部或一部不能沒收或不
    宜執行沒收時，追徵其價額。
  ⑵被告如犯罪事實三之犯罪所得，已與被害人達成和解並賠償
    完畢；犯罪事實五之犯罪所得，已返還13,000元，有贓物認
    領保管單1紙存卷可查，依刑法第38條之1第5項規定不予宣
    告沒收。
據上論斷，依刑事訴訟法第452條、第273條之1第1項、第299條
第1項前段，判決如主文。
本案經檢察官李松諺聲請以簡易判決處刑，檢察官蕭仕庸到庭執
行職務。
中　　華　　民　　國　　111 　年　　7 　　月　　26　　日
                  刑事第一庭  法  官  簡鈺昕
以上正本證明與原本無異。　　　　　　　　　
如不服本判決應於收受判決後20日內向本院提出上訴書狀，並應
敘述具體理由；其未敘述上訴理由者，應於上訴期間屆滿後20日
內向本院補提理由書（均須按他造當事人之人數附繕本）。「切
勿逕送上級法院」。
                              書記官  林芳宜
中　　華　　民　　國　　111 　年　　7 　　月　　26　　日
附錄本案論罪科刑法條全文：
中華民國刑法第320條
意圖為自己或第三人不法之所有，而竊取他人之動產者，為竊盜
罪，處5年以下有期徒刑、拘役或50萬元以下罰金。
意圖為自己或第三人不法之利益，而竊佔他人之不動產者，依前
項之規定處斷。
前二項之未遂犯罰之。
附表：
編號 犯罪事實 卷證出處 主文（罪名、宣告刑及沒收） 備註 1 犯罪事實一 ①證人即被害人乙○○於警詢時之證述（警507卷第9頁至第11頁）。 ②雲林縣警察局刑案照片6 張（警507卷第13頁至第17頁）。 ③本案機車之公路監理電子閘門資料（本院虎簡21卷第45頁）。 丁○○犯竊盜罪，處拘役陸日，如易科罰金，以新臺幣壹仟元折算壹日。 未扣案新臺幣壹佰陸拾元沒收，於全部或一部不能沒收或不宜執行沒收時，追徵其價額。 110年度偵字第9427號 2 犯罪事實二 ①證人即被害人黃翊誠於警詢時之證述（警480卷第9頁至第11頁）。 ②現場及監視器錄影畫面節錄照片12張（警480卷第13頁至第23頁）。 ③本案機車之公路監理電子閘門資料（本院虎簡21卷第45頁）。 丁○○犯竊盜罪，處拘役壹拾伍日，如易科罰金，以新臺幣壹仟元折算壹日。 未扣案新臺幣肆仟元沒收，於全部或一部不能沒收或不宜執行沒收時，追徵其價額。 111年度偵字第1316號 3 犯罪事實三 ①證人即被害人甲○○於警詢時之證述（警395卷第29頁、第30頁）。 ②本案機車之公路監理電子閘門資料（本院虎簡21卷第45頁）。 ③和解書1份（警395卷第59頁）。 丁○○犯竊盜罪，處拘役捌日，如易科罰金，以新臺幣壹仟元折算壹日。 110年度偵字第8950號、111年度偵字第132號 4 犯罪事實四 ①證人即被害人戊○○於警詢時之證述（警395卷第31頁至第39頁、第41頁、第42頁）。 ②本案機車之公路監理電子閘門資料（本院虎簡21卷第45頁）。 丁○○犯竊盜罪，處有期徒刑貳月，如易科罰金，以新臺幣壹仟元折算壹日。 未扣案新臺幣貳萬貳仟元沒收，於全部或一部不能沒收或不宜執行沒收時，追徵其價額。  5 犯罪事實五 ①證人即被害人戊○○於警詢時之證述（警395卷第31頁至第39頁、第41頁、第42頁）。 ②雲林縣警察局北港分局扣押筆錄、扣押物品目錄表1份（警395卷第49頁至第53頁）。 ③贓物認領保管單（警395卷第57頁）。 ④本案機車之公路監理電子閘門資料（本院虎簡21卷第45頁）。 丁○○犯竊盜罪，處有期徒刑貳月，如易科罰金，以新臺幣壹仟元折算壹日。 未扣案新臺幣參萬陸仟元沒收，於全部或一部不能沒收或不宜執行沒收時，追徵其價額。  6 犯罪事實六 ①證人即被害人乙○○於警詢時之證述（警395卷第43頁至第47頁）。 ②本案機車之公路監理電子閘門資料（本院虎簡21卷第45頁）。 丁○○犯竊盜罪，處拘役陸日，如易科罰金，以新臺幣壹仟元折算壹日。 未扣案黃色延長線壹條沒收，於全部或一部不能沒收或不宜執行沒收時，追徵其價額。  7 犯罪事實七 ①證人即被害人乙○○於警詢時之證述（警395卷第43頁至第47頁）。 ②本案機車之公路監理電子閘門資料（本院虎簡21卷第45頁）。 丁○○犯竊盜罪，處拘役柒日，如易科罰金，以新臺幣壹仟元折算壹日。 未扣案新臺幣壹仟元沒收，於全部或一部不能沒收或不宜執行沒收時，追徵其價額。  8 犯罪事實八 ①證人即被害人乙○○於警詢時之證述（警395卷第43頁至第47頁）。 ②本案機車之公路監理電子閘門資料（本院虎簡21卷第45頁）。 丁○○犯竊盜罪，處拘役陸日，如易科罰金，以新臺幣壹仟元折算壹日。 未扣案新臺幣壹佰元沒收，於全部或一部不能沒收或不宜執行沒收時，追徵其價額。  9 犯罪事實九 ①證人即被害人丙○○於警詢時之證述（警971卷第9頁至第13頁）。 ②現場照片7張（警971卷第25頁至第31頁）。 ③本案機車之公路監理電子閘門資料（本院虎簡21卷第45頁）。 丁○○犯竊盜未遂罪，處拘役伍日，如易科罰金，以新臺幣壹仟元折算壹日。